臺灣高等法院臺南分院刑事判決　　　　　　 九十一年度上易字第一一二號　　 Ｃ
　　　上　訴　人　臺灣嘉義地方法院檢察署檢察官
　　　被　　　告　甲　○　○
　　　選任辯護人　蕭　敦　仁
右上訴人因被告傷害案件，不服臺灣嘉義地方法院九十年度易字第六四九號中華民國
九十年十一月二十九日第一審判決（起訴案號：臺灣嘉義地方法院檢察署九十年度偵
字第四三八八號），提起上訴，本院判決如左：
      主      文
上訴駁回。
      事      實
一、甲○○與林和夫係鄰居及親戚關係，於民國九十年五月一日上午七時五分許，在
    嘉義市○○路八一八號前，因甲○○持塑膠澆花塑膠水桶一個裝水往林和夫所經
    營之早餐店旁潑水，引起林和夫不悅，雙方發生爭吵，甲○○竟基於普通傷害之
    犯意，持上開塑膠水桶毆打林和夫之頭部，造成林和夫受有頭部外傷併左前額撕
    裂傷三×四公分之傷害，嗣經警獲報查悉上情，並扣得甲○○所有供犯罪所用之
    塑膠澆花水桶一個。而林和夫經送醫救治後，於九十年五月一日上午十一時三十
    一分許，因早期急性心肌梗塞併發心因性休克死亡。
二、案經林和夫之妻乙○○○訴由臺灣嘉義地方法院檢察署檢察官偵查起訴。
      理      由
一、訊據上訴人即被告甲○○固不否認右揭與被害人林和夫發生爭執及持塑膠澆花水
    桶敲打被害人頭額部等事實，惟否認有何傷害之犯行，辯稱：伊是先被被害人打
    ，伊才拿水桶打被害人，而被害人一直追伊，要打伊，當時伊被追到又被踢倒，
    是被害人的太太拉開被害人的，且伊是出於防衛才打被害人云云。
二、然查：證人黃郁婷、王怡柔於偵查中證述：「‧‧‧然後他們二人就開始吵架，
    後來我們看到甲○○拿他手上的水壺打林媽媽的先生頭部很多下，但是打幾下，
    我們沒有數，我們看到林媽媽的先生頭部流很多的血，然後林媽媽就扶他先生進
    入店內休息，我們就去上學了」、「（問：你們當時有無看到林媽媽的先生林和
    夫要拿下甲○○手上的水壺？）沒有」、「（問：你們有無看到林和夫出手打甲
    ○○的左手？）我們是看到林和夫有要拉甲○○的左手要阻止他用水潑土司，結
    果甲○○就拿水壺打他的頭，我們並沒有看到林和夫出手打甲○○的左手」（見
    相驗卷第十八頁及背面）等語之情節大致相符；復參以本案經查尚無任何積極證
    據資料足認被告以塑膠水桶毆打被害人之前，被害人即有侵害被告之行為，尚難
    據被告一方之指述即認被害人有侵害行為在先，是被告所辯：伊是先被被害人打
    ，伊才拿水桶打被害人，係正當防衛而傷人云云，應認其片面所陳，不足採信；
    此外，被害人因受被告持塑膠水桶敲擊而受有頭部外傷併左前額撕裂傷三×四公
    分之事實，有被害人之驗傷診斷證明書一紙及法務部法醫研究所（九０）法醫所
    醫鑑字第０五三二號鑑定書一件在卷足憑，復有澆花塑膠水桶一個扣案可資佐證
    ，被告犯行堪以認定。
三、核被告甲○○所為，係犯刑法第二百七十七條第一項之普通傷害罪。至告訴意旨
    固認被害人林和夫因受被告持塑膠澆花水桶敲擊後，經送醫不久即因心臟病發死
    亡，因認被告對於林和夫之死亡結果應負加重結果之罪責云云。然查，被害人林
    和夫之死因，於檢察官偵查及原審，分別囑託法務部法醫研究所、內政部警政署
    刑事警察局及國立台灣大學醫學院學科鑑定結果，均認被告之死因為心臟疾病，
    前者鑑定結果並認被害人心臟病發非因被告敲擊行為所致，後者鑑定結果雖認被
    害人「心肌梗塞」之發作，與「事件發生」，難謂無關等語但查，「加重結果犯
    ，以行為人能預見其結果之發生為要件，所謂能預見乃指客觀情形而言」。（最
    高法院四七年台上字第九二０號判例參照），經查，被告對於被害人有心臟病之
    事實，事先並未知悉之情，業據被告於原審審理時供稱：「（是否知道被害人有
    心臟病？）不知道」（見原審卷第一一一頁），及且告訴人代理人丁○○律師於
    本審審理時亦稱：「（林和夫有無心臟的病史？）沒有，沒有因為心臟病就診過
    」（見本審卷第六五頁）等語在卷，況且本案告訴人即被害人林和夫之妻乙○○
    ○亦於警訊時陳稱：「（問：林和夫平時身體是否健康？有無其他疾病？）我先
    生身體狀況良好，沒有其他疾病」（見相驗卷第四頁及背面），於偵查中陳稱：
    「（問：死者之前有無疾病？）沒有」（見相驗卷第十五頁），於原審審理時陳
    稱：「（問：是否知道被害人有心臟病？）不知道」（見原審卷第一一一頁）等
    語，顯見被告及告訴人均不知林和夫有心臟疾病，是自難認被告於傷害行為之際
    ，預見被害人可能因此導致心臟病發死亡之結果，且證人到場處理之警員丙○○
    稱：「我們到場向林先生瞭解經過，就去隔壁找被告剛踏出門，就聽到林先生的
    家人說他昏倒了。」，「我們經派出所通知到現場約二、三分鐘，進去被害人家
    中約二、三分鐘。」 (見本院卷第四三、四四頁），再據台大醫學院鑑定報告載
    ：早上七時五分與被告發生爭吵，被告敲打死者頭部，救護車於七時三十九分送
    達醫院，當時一一九記錄記載：「意識清醒，：」醫院病歷記載七時四十分昏迷
    指數e3m5v6，且有呼吸困難，在七時四十二分死者已有明顯呼吸窘迫和全身汗
    ，急性心肌梗塞 (見原審卷第九六頁）；可見被告毆打行為和急性心肌梗塞發作
    間有段時間，並非於毆打時隨即發生，故前開台大醫院鑑定結果尚難推論被告能
    預見加重結果之發生，被告既無預見林和夫心臟病發之可能，從而難認被告對於
    林和夫心臟病發死亡之加重結果應負刑事上之罪責，告訴意旨，尚非可採。告訴
    人請求自刑事警察局函查：（一）外界之刺激是否會誘發性心肌梗塞（二）依卷
    內資料是否得以判斷肢體衝突事件與心臟病發作事件是否連續、接續發生之事件
    ，因本件事證已明，無查詢必要，併此明．
四、原審審理結果，認被告罪證明確，適用刑法第二百七十七條第一項、第四十一條
    第一項、第三十八條第一項第二款、罰金罰鍰提高標準條例第一條前段、第二條
    ，並審酌被告尚無犯罪前案紀錄之品行、小學畢業之智識程度、與被害人為親戚
    及鄰居關係，僅因細故發生爭執即出手傷人，其犯罪之動機、手段、犯罪時與被
    告人發生爭執所受之刺激及犯罪後之態度等諸般情狀，量處有期徒刑四月，諭知
    易科罰金以三百元折算一日，扣案之澆花水桶一個，係供被告犯罪所用之物，且
    為被告所有，業經被告供明在卷，依刑法第三十八條第一項第二款規定併予宣告
    沒收。本院核其認事用法俱無不合，量刑亦稱妥適，檢察官上訴意旨，循告訴人
    所請，以被告所為係犯傷害致死罪為由，指摘原判決不當，為無理由，應予駁回
    。
據上論斷，應依刑事訴訟法第三百六十八條，判決如主文。
本案經檢察官許仲瑩到庭執行職務。
中    華    民    國      九十一      年      四      月      二十四    日
                                  臺灣高等法院臺南分院刑事第四庭
                                      審判長法官  陳    義    仲
                                            法官  宋    明    蒼
                                            法官  楊    子    莊
右正本證明與原本無異。
不得上訴。
                                      法院書記官  王    全    龍
中    華    民    國      九十一      年      四      月     二十五     日
附錄法條：
刑法第二百七十七條第一項：傷害人之身體或健康者，處三年以下有期徒刑、拘役或
                          一千元以下罰金。
